臺灣臺中地方法院行政訴訟判決
111年度交字第123號
原      告  蔡建榮  
被      告  臺中市交通事件裁決處
                      設臺中市○○區○○○路00號
代  表  人  黃士哲    住同上
訴訟代理人  黃曉妍律師
上列當事人間交通裁決事件，原告不服被告民國111年3月25日中
市裁字第68-GV0000000號裁決書，提起行政訴訟，本院判決如下
：
    主  文
原告之訴駁回。
訴訟費用新臺幣參佰元由原告負擔。
    事實及理由
一、程序事項：按行政訴訟法第237 條之7 規定，交通裁決事件
    之裁判，得不經言詞辯論為之。本件屬交通裁決事件，依兩
    造所述各節及卷內資料其事證已臻明確，本院認無經言詞辯
    論之必要，爰不經言詞辯論而為判決。
二、事實概要：原告於民國111年3月8日14時42分許，駕駛號牌G
    V5-781號普通重型機車(下稱系爭車輛），行經臺中市豐原
    區豐原大道六段與豐科路口，因「一、未依號誌指示行駛；
    二、酒後駕車，酒測值0.17」之違規行為，遭臺中市政府警
    察局豐原分局（下稱舉發機關）員警認定原告違反道路交通
    管理處罰條例第48條第1項第2款、第35條第1項第1款之規定
    ，當場掣開第GV0000000號舉發違反道路交通管理事件通知
    單。被告續於111年3月25日以中市裁字第68-GV0000000號裁
    決書（下稱原處分），依道路交通管理處罰條例第48條第1
    項第2款、第35條第1項第1款及「違反道路交通管理事件統
    一裁罰基準表」之規定，按期限內到案之基準，裁處原告第
    1階段罰鍰新臺幣（下同）15,600元，並記違規點數1點，吊
    扣駕駛執照12個月，並應參加道路交通安全講習。
三、原告主張略以：我在豐原大道直行回汽車駕訓班遭員警攔查
    ，因為我有年紀了，只騎時速25公里，之後做酒測，兩次吹
    都沒有，因為我是修車技工，曾經用汽車排氣儀吹測，排氣
    儀表數字也是上升，人呼出來的氣當然是二氧化碳。而員警
    從後方攔查說我有喝酒，然因為我微肺氣腫，我是不喝酒的
    ，偶而只喝50cc的保力達。況且員警應擺放三角錐才正確，
    也應該抽血檢查等語，並聲明：原處分撤銷，訴訟費用由被
    告負擔。
四、被告答辯則以：
  ㈠本件應適用之法律依據為道路交通管理處罰條例第35條第1 
    項第1款及第68條第1項規定、第48條第1項第2款、第63條第
    1項第1款、第24條第1項第2款、警察職權行使法第8條第1項
    第3款、道路交通安全講習辦法第5條、道路交通安全規則第
    114條第1項第2款、違反道路交通管理事件統一裁罰基準及
    處理細則第19之2條第1項第4款等規定。
  ㈡案經轉據舉發機關111年3月18日中市警豐分交字第111001607
    6號函復說明略以：「...二、本分局員警於111年3月8日14
    時42分許，在臺中市豐原區豐原大道六段與豐科路口，發現
    GV5-781號車轉彎或變換車道不依標誌、標線、號誌指示及
    機車駕駛人酒精濃度超過規定標準(0.17mg/L)...三、本案
    陳情人之行為已符合違規要件，檢附光碟1片...」。
  ㈢次查舉發機關檢附之採證光碟，確認：員警密錄器時間2022/
    03/08 14：43：00時，員警於臺中市豐原區豐原大道六段上
    (豐原大道豐科路口)公車站前攔查原告。員警因聞有酒味要
    求原告進行酒測，並詢問幾點飲酒，原告回以十一點喝到十
    二點。14：43：25時，員警應原告要求提供杯水漱口。14：
    43：43時，原告指向豐原大道六段與豐科路口：「我看到左
    轉燈，迴轉過來。」員警：「那樣就違規啊，你還是要二段
    式左轉，你違規左轉。」原告：「我是迴轉，不是左轉。」
    員警：「一樣啊!啊你不是都往左邊，只是差別你是左轉還
    是迴轉，都是往左邊轉。」員警：「沒關係，你先漱口，這
    個先處理好(指酒測)再說。」14：44：53時，員警向原告展
    示吹管，並告以酒測值超標所涉法律效果以及吹氣方式。14
    ：45：34時，原告抿嘴兩唇堵住吹管吹氣，酒測器發出聲響
    ，隨後員警要求原告以口含吹管方式進行吹測。14：46：50
    時，原告進行第二次吹測，酒測器發出聲響。隨後員警要求
    原告緩慢吐氣並授予吹氣要訣，原告表示二氧化碳會影響酒
    測值精準，員警即以持續吹氣失敗視同拒測告誡原告。14：
    46：12時，原告抿嘴兩唇堵住吹管吹氣，酒測器發出聲響。
    員警隨即嚴厲警告原告配合酒測，並再度告以吹氣方式、要
    訣。14：47：29至14：47：48時，員警展現酒測數值與原告
    並說：「0.17，要扣車。」14：47：49至14：49：42時，期
    間員警向原告說明酒駕相關罰則，以及請求單位支援。14：
    49：43時，員警：「你就是兩件違規，第一個是酒測的部分
    ，這個是未依規定二段式左轉」，原告：「我是迴轉捏。」
    員警：「你要迴轉要停在那邊待轉格啊!不是看到左轉燈然
    後迴啊。」原告：「那邊沒有待轉區啊」員警：「那邊有待
    轉區」。14：50：16至15：08：00時，員警開始掣單、扣車
    程序。再查舉發機關提供之酒測單，顯示係經檢定合格，具
    有檢定合格單號「J0JA0000000」。案號537，被測人即原告
    ，因取樣不足，無法測定酒精濃度值。案號538，被測人即
    原告，測定值為0.17毫克/公升。
　㈣原告主張被告認不足採。蓋因：(一)按道路交通管理處罰條
    例第48條第1項第2款規定，汽車駕駛人轉彎時不依標誌、標
    線、號誌指示處新臺幣600元以上1,800元以下罰鍰。原告於
    豐原大道六段與三豐路一段412巷處，未依「兩段式左轉」
    標誌(附圖)即自豐原大道六段東向迴轉至豐原大道西向，係
    經舉發員警現場目睹攔查掣單，且原告對此違規行為亦不爭
    執，合先敘明。(二)原告陳稱「員警攔查應擺放三角錐」，
    應係指警方攔查應採定點方式攔查。惟按警察職權行使法第
    8條第1項之規定，警察對於已發生危害或依客觀合理判斷易
    生危害之交通工具，得予以攔停並要求駕駛人接受酒精濃度
    測試之檢定。原告自豐原大道六段(東向)迴轉至豐原大道六
    段(西向)，違反道路交通管理處罰條例第48條第1項第2款，
    轉彎不依標誌、標線、號誌指示，破壞交通安全與秩序至明
    ，客觀上即屬易生危害之交通工具，舉發員警據此依警察職
    權行使法第8條第1項攔查原告並要求進行酒精濃度測試檢定
    核無不法。(三)本件酒測器係經國家指定之第三方公正獨立
    單位檢定，並有檢定合格單號：「J0JA0000000」，顯見本
    件酒測器並無不能檢測酒精濃度之情。又呼氣酒精濃度測量
    的原理，是基於血液中的酒精會遵循亨利定律而自由擴散於
    肺部中，亨利定律係指氣體在液體中的溶解度與氣體在氣相
    中的分壓成正比，因此在定溫定壓下，血液中的酒精濃度與
    肺部呼出的氣體酒精濃度會有一定的比例。並常以物理原理
    、層析原理或化學原理等三種科學方式檢定被測人之氣體酒
    精濃度(附件、科學人雜誌)，因此酒測器並不會因二氧化碳
    等其他氣體影響其精準度。原告經合格檢驗酒測器檢定酒精
    濃度值達「0.17」，違反道路交通安全規則第114條第1項第
    2款，汽車駕駛人有吐氣所含酒精濃度達每公升0.15毫克以
    上者不得駕車之規定，原告為合格駕駛人，明知不得酒後駕
    車，仍執意為之，其行為即對路上其他汽車或行人之生命、
    身體安全均存有危險性。被告據此裁處原告核無不法等語，
    並聲明：原告之訴駁回，訴訟費用由原告負擔。
五、本院之判斷：
  ㈠按「汽車駕駛人轉彎或變換車道時，有下列情形之一者，處
    新臺幣600元以上1,800元以下罰鍰：二、不依標誌、標線、
    號誌指示。」、「汽機車駕駛人，駕駛汽機車經測試檢定有
    下列情形之一，機車駕駛人處新臺幣一萬五千元以上九萬元
    以下罰鍰，汽車駕駛人處新臺幣三萬元以上十二萬元以下罰
    鍰，並均當場移置保管該汽機車及吊扣其駕駛執照一年至二
    年；……：一、酒精濃度超過規定標準。」道路交通管理處罰
    條例第48條第1項第2款、第35條第1項第1款分別定有明文。
  ㈡經查，本件舉發經過依舉發機關111年3月18日中市警豐分交
    字第1110016076號函復說明略以：「...二、本分局員警於1
    11年3月8日14時42分許，在臺中市豐原區豐原大道六段與豐
    科路口，發現GV5-781號車轉彎或變換車道不依標誌、標線
    、號誌指示及機車駕駛人酒精濃度超過規定標準(0.17mg/L)
    ...三、本案陳情人之行為已符合違規要件，檢附光碟1片..
    .」等語（見本院卷第55頁）。
  ㈢復經本院勘驗調查舉發機關提供之採證光碟，製成勘驗筆錄
    附卷為證（見本院卷第83-84頁），勘驗結果為：員警密錄
    器時間2022/03/08 14：43：00時，員警於臺中市豐原區豐
    原大道六段上(豐原大道豐科路口)公車站前攔查原告。員警
    因聞有酒味要求原告進行酒測，並詢問幾點飲酒，原告回表
    示11點喝到12點。14：43：25時，員警應原告要求提供杯水
    漱口，14：43：43時，原告指向豐原大道六段與豐科路口表
    示「我看到左轉燈，迴轉過來。」，員警表示「那樣就違規
    啊，你還是要二段式左轉，你違規左轉。」，原告表示「我
    是迴轉，不是左轉。」員警表示「一樣啊!啊你不是都往左
    邊，只是差別你是左轉還是迴轉，都是往左邊轉。」，員警
    表示「沒關係，你先漱口，這個先處理好(指酒測)再說。」
    ，14：44：53時，員警向原告展示吹管，並告以酒測值超標
    所涉法律效果以及吹氣方式，14：45：34時，原告抿嘴兩唇
    堵住吹管吹氣，酒測器發出聲響，隨後員警要求原告以口含
    吹管方式進行吹測，14：46：50時，原告進行第二次吹測，
    酒測器發出聲響。隨後員警要求原告緩慢吐氣並指導如何吹
    氣，原告表示二氧化碳會影響酒測值精準，員警即以持續吹
    氣失敗視同拒測告誡原告，14：46：12時，原告抿嘴兩唇堵
    住吹管吹氣，酒測器發出聲響。員警隨即嚴厲警告原告配合
    酒測，並再度告以吹氣方式、指導吹氣，14：47：29時至14
    ：47：48時，員警展現酒測數值與原告並表示「0.17，要扣
    車。」，14：47：49時至14：49：42時，期間員警向原告說
    明酒駕相關罰則，以及請求單位支援。14：49：43時，員警
    表示「你就是兩件違規，第一個是酒測的部分，這個是未依
    規定二段式左轉」，原告表示「我是迴轉捏。」，員警表示
    「你要迴轉要停在那邊待轉格啊!不是看到左轉燈然後迴啊
    。」，原告表示「那邊沒有待轉區啊」，員警表示「那邊有
    待轉區」。14：50：16時至15：08：00時，員警開始製單、
    扣車程序。
  ㈣依上開舉發經過及勘驗結果可知，員警行經臺中市豐原大道
    六段與豐科路口時，發現系爭車輛未依兩段式左轉，直接於
    路口迴轉，遂上前將系爭車輛攔查，並聞得原告身上酒味，
    並聞得原告身上帶有酒味，原告亦自承有飲酒之事實，嗣經
    員警給予原告漱口，並告知拒絕酒測之法律效果後，測得原
    告酒測值為0.17毫克/公升，且依卷附酒測單（見本院卷第5
    9頁）顯示：日期2022/03/08、歸零0.00毫克/公升、測定值
    0.17毫克/公升、時間14：42，被測人即原告無誤。且原告
    當場自承當天飲酒從11點喝到12點，並騎乘系爭車輛移動至
    豐原大道六段與豐科路口，是原告確有於酒測單所揭示之時
    點經測試檢定酒精濃度超過規定標準而仍駕駛系爭車輛之違
    規行為，應可認定。是原告自構成道路交通管理處罰條例第
    48條第1項第2款及同條例第35條第1項第1款之規定。
  ㈤又按，警察職權行使法第8條第1項：「警察對於已發生危害
    或依客觀合理判斷易生危害之交通工具，得予以攔停並採行
    下列措施：一、要求駕駛人或乘客出示相關證件或查證其身
    分。二、檢查引擎、車身號碼或其他足資識別之特徵。三、
    要求駕駛人接受酒精濃度測試之檢定。」之規定，警察對於
    依客觀合理判斷易生危害之交通工具，得予以攔停，要求駕
    駛人出示證件或查證身分，並接受酒精濃度測試之檢定，其
    目的不只在預防酒後駕車行為發生危害，尚有對已完成之違
    規酒後駕車行為予以制裁，以維護交通秩序，保障公共通行
    安全，而課予警察有取締舉發義務，並賦予其對行進中之交
    通工具攔停及要求駕駛人接受酒精濃度測試檢定之權限，故
    駕駛人如依客觀合理判斷有飲酒駕駛之違規行為，且於當時
    實施酒精濃度測試之檢定，可判定其駕駛時之體內酒精濃度
    是否超過規定標準者，駕駛人即有配合測試檢定之義務，是
    不論駕駛人係主動停車後始被警察發現有飲酒駕車嫌疑，抑
    或被發現後予以攔停，均不得拒絕接受酒精濃度測試檢定之
    要求。另所謂「依客觀合理判斷易生危害」，是指依現場狀
    況及依警察經驗對該事件所作之綜合評估，根據客觀明顯事
    實，經警察合理之推論，而認為將可能有危害之發生，此合
    理推斷是個案審查，警察之判斷只要達所謂之合理的懷疑即
    可。依上開說明，本件係原告因未依兩段式左轉之違規，屬
    於依客觀合理判斷易生危害之狀態，員警得要求原告接受酒
    精濃度測試，是員警無須擺放三角錐採定點方式，即可對原
    告進行攔查。故原告主張員警未擺放三角錐云云，即非可採
    。
六、綜上所述，原告違規事證明確，被告依法所為原處分並無違
    誤，原告訴請撤銷，為無理由，應予駁回。
七、本件第一審裁判費為300 元，應由原告負擔，爰確定第一審
    訴訟費用額如主文第2 項所示。
據上論結，本件原告之訴為無理由，依行政訴訟法第237 條之7
、第98條第1 項前段、第237 條之8 第1 項，判決如主文。
中　　華　　民　　國　　111 　年　　10　　月　　14　　日
　　　　　　　　　行政訴訟庭　法　官　楊萬益
以上正本證明與原本無異。
如不服本判決，應於判決送達後20日內，向本院提出上訴狀並表
明上訴理由（原判決所違背之法令及其具體內容或依訴訟資料可
認為原判決有違背法令之具體事實），其未表明上訴理由者，應
於提出上訴後20日內向本院補提理由書（上訴狀及上訴理由書均
須按他造人數附繕本，如未按期補提上理由書，則逕予駁回上訴
），並應繳納上訴裁判費新臺幣750元。
中　　華　　民　　國　　111 　年　　10　　月　　14　　日
　　　　　　　　　　　　　　　書記官　林柏名